臺灣板橋地方法院民事裁定　　　　　　99年度司財管字第46號
聲　請　人　林欣正
上列聲請人聲請對被繼承人林碧玉選任遺產管理人事件，本院裁
定如下：
    主    文
聲請駁回。
聲請程序費用由聲請人負擔。
    理    由
一、本件聲請意旨略以：聲請人之父林豊年為臺北縣新興段1037
    地號等63筆土地之所有權人，聲請人為上開土地之繼承人之
    一，該土地均有限制登記事項之記載，聲請人向臺北地方法
    院閱覽卷宗之結果，第三人陳炳榮於民國51年3 月26日向臺
    北地方法院查封上開土地，並經多位債權人參與分配，因拍
    賣所得價款不足額分配，故上開土地遭限制登記迄今。又多
    位參與分配之債權人中之「林璧玉」，其執行名義為臺北地
    方法院51年度民判字第257 號民事判決，判決中記載「林璧
    玉」住「中和鄉○○路119 號」，惟經臺北地方法院執行處
    查詢結果，中和鄉○○路119 號並無「林璧玉」之設籍資料
    ，但58年7 月12日臺北地方法院民事執行處通知書及同年月
    19日發還強制執行案款領款收據記載，債權人為「林璧玉」
    ，住址為「樹林鎮千霞山海明禪寺」，領款人實際為「林碧
    玉」，住址為「臺北樹林坡內里2 鄰備內街32號」，即海明
    禪寺所在地，門牌經改編為「臺北縣樹林市○○街22號」，
    亦為本件被繼承人「林碧玉」之戶籍地，足證被繼承人「林
    碧玉」方為真正債權人，執行名義所載「林璧玉」應屬誤植
    。被繼承人「林碧玉」為聲請人之父林豊年之姊，已於87年
    2 月4 日死亡，並無繼承人存在，聲請人為早日清償債務，
    與被繼承人「林碧玉」有法律上利害關係，爰依法聲請指定
    陳國正為被繼承人林碧玉之遺產管理人等語。
二、按繼承開始時，繼承人之有無不明，而無親屬會議或親屬會
    議未於1 個月內選定遺產管理人者，利害關係人或檢察官得
    聲請法院選任遺產管理人，並由法院依公示催告程序，定6
    個月以上之期限，公告繼承人，命其於期限內承認繼承，又
    被繼承人之所有繼承人均拋棄其繼承權者，亦準用關於無人
    承認繼承之規定，民法第1177條、第1178條第2 項、第1176
    條第6 項分別定有明文。
三、經查：本件被繼承人「林碧玉」固已於87年2 月4 日死亡，
    有「林碧玉」之除戶戶籍謄本在卷可稽，惟關於聲請人主張
    臺北地方法院51年度民判字第257 號民事判決中之「林璧玉
    」為林豊年之債權人，而該「林璧玉」即為被繼承人「林碧
    玉」，故認聲請人與「林碧玉」間具有利害關係乙節，本院
    依聲請人所提卷附之臺北地方法院51年度民判字第257 號民
    事判決之記載，原告之一「林璧玉」，住「中和鄉○○路11
    9 號」，惟「中和鄉○○路119 號」並無「林璧玉」之設籍
    資料，僅有被繼承人「林碧玉」之設籍資料，且亦無「林璧
    玉」更名為「林碧玉」之相關資料，此有臺北縣中和市戶政
    事務所96年3 月15日北縣中戶字第0960002248號、99年10月
    28日北縣中戶字第0990011433號、100 年1 月3 日新北中戶
    字第0990014224號函文在卷可參。又聲請人提出之臺灣臺北
    地方法院發還民事強制執行案款領款收據中曾記載，領款人
    為「林碧玉」，住址為「臺北樹林坡內里2 鄰備內街32號」
    ，復經本院依職權向臺北縣樹林市戶政事務所函詢關於「林
    璧玉」及「林碧玉」設籍於「臺北樹林坡內里2 鄰備內街32
    號」相關資料之結果，同樣亦查無「林璧玉」之設籍資料，
    僅有被繼承人「林碧玉」之設籍資料，且亦無「林璧玉」相
    關更名資料，有臺北縣樹林市戶政事務所99年10月25日北縣
    樹戶字第0990006969號、99年12月29日新北樹戶字第099000
    8723號函文在卷可稽。按非訟事件法院僅就聲請人提出之資
    料，作形式審查，無法為實體認定，是本院依據上開資料觀
    之，無論是「中和鄉○○路119 號」抑或「臺北樹林坡內里
    2 鄰備內街32號」，均僅有被繼承人「林碧玉」之設籍資料
    ，且如前所述，因查無被繼承人「林碧玉」曾名為「林璧玉
    」、遍尋卷內亦無「林璧玉」之年籍資料（如出生日期、
    身分證統一編號等），致使本院無從與被繼承人「林碧玉」
    之年籍資料互核之情形下，本院實無從率加認定被繼承人「
    林碧玉」與聲請人之父林豊年之債權人「林璧玉」為同一人
    。
四、綜上所述，雖被繼承人林碧玉業已死亡，惟依卷內資料無從
    認定「林碧玉」即為「林璧玉」，且聲請人復無法提出關於
    以被繼承人「林碧玉」為債權名義人之證據資料，是聲請人
    與被繼承人「林碧玉」未具法律上利害關係，聲請人聲請指
    定被繼承人「林碧玉」之遺產管理人，於法即有未合，應予
    駁回。
五、依非訟事件法第21條第1 項，裁定如主文。
六、如對本裁定抗告須於裁定送達後10日內向本院提出抗告狀。
中    華    民    國   100    年    1     月    11    日
                  家事法庭      司法事務官  游淑婷